臺灣宜蘭地方法院民事判決　　　　　　　 93年度小上字第9號
上　訴　人　丁○○
被上訴人　　中興商業銀行股份有限公司
法定代理人　甲○○
訴訟代理人　乙○○
　　　　　　丙○○
上列當事人間請求給付簽帳卡消費款事件，上訴人對於中華民國
93 年7月15日本院羅東簡易庭93年度羅小字第159 號第一審判決
提起上訴，本院業於民國94年2 月21日言詞辯論終結，爰判決如
下：
    主  文
原判決廢棄。
被上訴人於第一審之訴駁回。
第一審訴訟費用新台幣壹仟元及第二審訴訟費用新台幣壹仟伍佰
元，均由被上訴人負擔。
    事實及理由
一、按關於請求給付金錢或其他代替物或有價證券之訴訟，其標
    的金額或價額在十萬元以下者，適用小額程序；次按對於小
    額訴訟之第一審裁判之上訴，非以其違背法令為理由不得為
    之，民事訴訟法第436 條之8 第1 項、第436 條之24第 2項
    分別定有明文。又按上訴狀內應記載上訴理由，表明下列各
    款事項：(一)原判決所違背之法令及其具體內容。(二)依訴訟資
    料可認為原判決有違背法令之具體事實，此觀諸民事訴訟法
    第436 條之25規定甚明。查上訴人於上訴理由狀主張：其在
    原審固曾表示系爭連帶保證書上之印章為伊所有，然同時亦
    表示對該印文不記憶，需再核對後始能確定，故所述內容並
    非自認，或應屬有所附加或限制之自認，否則因上訴人在嗣
    後亦已提出真正之印章，亦屬合法撤銷自認；然原審判決認
    定上訴人已就該印章係屬真正之事實而為自認，且認上訴人
    所舉之證據未能證明該自認與事實不符，無從撤銷，並進而
    將兩造間有連帶保證契約之事實，轉換舉證責任分配，而為
    上訴人敗訴之判決，有違民事訴訟法第222條、第279條、第
    357 條等規定，有判決適用法規不當及消極不適用法規等違
    背法令之情形等語。堪認上訴人係以原判決違背法令為由提
    起本件上訴，且其對原審判決所違背之法令已具體表明，應
    認其上訴為合法，先予敘明。
二、被上訴人起訴主張略以：訴外人賴春杰於民國87年7 月間，
    邀上訴人擔任連帶保證人，分別簽訂信用卡使用契約、連帶
    保證契約，由賴春杰向被上訴人請領信用卡使用，惟其應按
    月清償帳款，如有積欠或逾期清償之情事，應自墊款入帳日
    起至清償日止按週年利率百分之19‧71計付循環利息，且逾
    期在六個月以內者，按上開利率百分之十，逾期超過六個月
    者，按上開利率百分之二十計算之違約金；上訴人則應依連
    帶保證契約之約定，對於賴春杰因持用信用卡所生一切債務
    ，負連帶保證人之責任。詎賴春杰持卡消費後，竟自92年11
    月15日應繳款日起，未依約繳款，計積欠消費款新臺幣（下
    同）51,355元，是就上開款項，上訴人應負連帶給付責任。
    且上訴人在原審第一次庭期中，業已自認連帶保證書上之印
    章為其所有，迄至審判長告以「既然蓋章就要負責，如被盜
    用，應證明之」時，始改口表示：不確定是否為其印章，並
    於第二次庭期時全盤否認之，然上訴人確實已經自認印章為
    其所有，並表示係受盜用，自生舉證責任轉換之效果，故原
    審判決並無違背法令之情事。再者，證人賴春杰與上訴人為
    旁系血親關係，所為之證詞又未經具結，故所述內容之真實
    性應值存疑，況其所言前後反覆不一，又與事實不符，顯無
    證明力，故此證據資料應被排除，而回歸原審所得之訴訟結
    果，由上訴人依其自認負舉證責任。此外，上訴人亦曾以持
    卡人身份向被上訴人申辦信用卡使用並按期繳納消費款，而
    該份申請書上之簽名與本件保證書上簽名乃係相同，亦可證
    明兩造間連帶保證契約書之真正。為此爰依兩造間之連帶保
    證契約，聲明請求：被上訴人應給付51,355元，及自92年11
    月16日起至清償日止按週年利率百分之19‧71計算之利息，
    暨逾期在六個月以內者，按上開利率百分之十，逾期超過六
    個月者，按上開利率百分之二十計算之違約金等語。上訴人
    則以：並未擔任賴春杰之連帶保證人，亦無在被上訴人提出
    之連帶保證書上親自簽名，其上之印章非上訴人所有。雖上
    訴人在原審時曾表示保證書上之印文為伊所有印章所蓋，然
    同時亦有表示對該印文不記憶，需再核對後始能確定等語，
    故所述內容並非自認，或應屬有所附加或限制之自認，否則
    因上訴人在嗣後庭期已提出真正之印章，核與保證契約書上
    之印文不同，亦屬合法撤銷自認。且於上訴審程序，依證人
    賴春杰之證詞，亦可證明上訴人未曾擔任過賴春杰之連帶保
    證人。從而被上訴人請求上訴人就賴春杰前開信用消費款，
    負連帶給付之責任，自屬無據等語資為抗辯。
三、本件原審對於被上訴人前揭請求，判決其全部勝訴，上訴人
    聲明不服，提起本件上訴，聲明請求：廢棄原判決，並駁回
    被上訴人在第一審之訴。被上訴人則聲明請求：上訴駁回。
四、不爭執之事實：
    被上訴人主張訴外人賴春杰於87年7 月間起，持被上訴人之
    信用卡簽帳消費使用，竟自92年11月15日應繳款日起，即未
    依約繳款，總計積欠被上訴人消費款51,355元及自92年11月
    16日起至清償日止，按週年利率百分之19‧71計算之利息，
    暨逾期在六個月以內者，按上開利率百分之十，逾期超過六
    個月者，按上開利率百分之二十計算之違約金未清償。經被
    上訴人向本院聲請對賴春杰核發93年度羅促字第2074號支付
    命令，該支付命令並未經賴春杰提出異議等情，已據其提出
    信用卡申請書、約定條款書、客戶帳務資料分析表、繳款資
    料查詢單、繳款通知書各一件為證（參前述支付命令卷宗第
    7 、10至14頁），復有該支付命令卷宗可稽；且證人賴春杰
    在本院第二審程序中，亦已到院表示：支付命令所載之金額
    確實為伊所刷卡消費等語（參見本院卷宗第68頁）。從而前
    揭事實，堪信為實在。
五、本件之爭點及法律之判斷：
    然被上訴人另主張上訴人於87年7 月間，業與被上訴人簽訂
    連帶保證契約，約定對賴春杰前揭信用卡債務，負連帶保證
    人責任乙節，則為上訴人所否認，並以前揭情詞置辯。是經
    本院與兩造整理爭點後，雙方同意本件應審酌之爭點為：(一)
    原審判決認上訴人已就連帶保證契約書上之印章自認為真正
    ，並按民事訴訟法358 條第1 項之規定認定該文書為真正，
    是否有上訴人所指稱適用法規不當之違背法令情形？(二)如有
    ，則兩造間是否有連帶保證契約存在？（見本院卷第 46頁）
    。從而茲就前開爭點判斷如下：
  (一)按當事人主張之事實，經他造於準備書狀內或言詞辯論時或
    在受命法官、受託法官前自認者，無庸舉證。當事人於自認
    有所附加或限制者，應否視有自認，由法院審酌情形斷定之
    。民事訴訟法第297 條第1 、2 項業有明文規定。經查，本
    件上訴人於原審93年5 月24日之言詞辯論期日，經法官提示
    連帶保證書時，固曾表示該連帶保證書上之印章是其所有；
    然上訴人於同次庭期中，經法官嗣後再詢問：「印章到底是
    不是你的？」，上訴人隨即表示：「那可不可以拿來對對看
    ？」等語，此乃經本院勘驗該次期日之錄音光碟，並製有勘
    驗筆錄可稽（參卷宗第27至35頁）。是由上訴人在該次庭期
    所陳之語句觀之，已非屬無條件對該事實完全之自認；復再
    參以上訴人在該次庭期中迭次陳稱其亦未見過系爭連帶保證
    契約，亦未在該契約書上簽名、蓋章，並堅詞抗辯伊從未擔
    任訴外人賴春杰之連帶保證人等語，是經審酌後，難認上訴
    人所述已具備民事訴訟法第297條第1項規定之自認。從而上
    訴人於第二次庭期中追復爭執之陳述，否認系爭連帶保證書
    上之印章為其所有，依法即無不可。原審判決認定上訴人已
    經自認連帶保證書上之印章為其所有，容有誤會。
  (二)次按當事人主張有利於己之事實者，就其事實有舉證之責任
    。私文書應由舉證人證其真正。民事訴訟法第277 條前段、
    第357 條前段分別定有明文。又請求履行債務之訴，除被告
    自認原告所主張債權發生原因之事實外，應先由原告就其主
    張此項事實，負舉證之責任，必須證明其為真實後，被告於
    其抗辯事實，始應負證明之責任，此為舉證責任分擔之原則
    （最高法院43年臺上字第377 號判例要旨參照）。查被上訴
    人主張兩造間有連帶保證契約存在乙節，固據其提出連帶保
    證書一份為證（參支付命令卷第8 頁），惟上訴人業已否認
    上開連帶保證書為其所簽具，亦未對契約書上印章之真正為
    自認，則被上訴人就連帶保證書形式之真正，以及兩造間已
    成立連帶保證契約等情，自應負舉證責任。然查，被上訴人
    提出之連帶保證書上「丁○○」署押，經與本院依職權諭知
    上訴人當庭簽寫其姓名、地址及相關文字目視比對結果，上
    訴人當庭簽寫之筆跡與連帶保證書內「丁○○」之字跡，在
    勾勒、轉折、字形等特徵上略有不同（見本院卷第72頁），
    自難憑此認定連帶保證書乃上訴人親自簽名辦理。雖被上訴
    人再提出以上訴人為持卡人之87年 6月29日信用卡申請書乙
    份（參見本院卷第73頁），主張該份申請書之真正既為上訴
    人所不否認，而其上之簽名又與系爭連帶保證契約書上簽名
    相同，可認該保證契約之真正等語。然文書如係由代理人以
    本人之名義為之，固對本人生效，惟仍僅限於具合法授權之
    人所為之簽名，始生效力。查本件上訴人業已主張其向被上
    訴人申辦信用卡之前開申請書，非其親自簽名，而係委由承
    辦人員簽名，但就本件連帶保證契約書則未同意任何人代其
    簽名等語，是縱使兩份文書上「丁○○」之簽名相同，惟依
    上述比對結果，該簽名既足認定非上訴人親自所書，上訴人
    又僅承認87年 6月29日申請書上之簽名曾同意他人代簽，復
    無其他事證可認上訴人亦曾授權他人在系爭連帶保證契約書
    上簽名，從而被上訴人以該申請書，佐證系爭連帶保證契約
    書之真正，實不可取。此外，被上訴人已無法提出其他證據
    ，是其舉證責任顯有未盡，參諸首揭意旨，被上訴人主張兩
    造間有該連帶保證之關係存在，即難信為可採。
六、綜上所述，本件被上訴人所舉之證據，既不足證明兩造間成
    立連帶保證契約之事實，從而其依連帶保證關係，訴請上訴
    人應就訴外人賴春杰所積欠之信用卡消費款51,355元，及自
    92年11月16日起至清償日止按週年利率百分之19‧71計算之
    利息，暨逾期在六個月以內者，按上開利率百分之十，逾期
    超過六個月者，按上開利率百分之二十計算之違約金，負連
    帶給付之責，洵屬無據。原審判決未及審酌於此，而為被上
    訴人勝訴之判決，並依職權宣告假執行，尚有未洽，上訴意
    旨指摘原判決不當，求予廢棄改判，為有理由，爰由本院予
    以廢棄改判如主文第二項所示。
七、又本件為小額訴訟事件，爰依職權確定訴訟費用額為 2,500
    元（即第一審裁判費1,000 元及第二審裁判費1,500 元），
    並由被上訴人負擔。
八、結論：本件上訴為有理由，依民事訴訟法第436 條之32第 2
    項、第450 條、第463 條、第78條、第436 條之19第1 項，
    判決如主文。
中　　華　　民　　國　　9 4　　年　　3 　　月　　7　　日
                    臺灣宜蘭地方法院民事庭
                        審判長法官  楊麗秋
                              法官  張軒豪
                              法官  邱景芬
正本與原本無異。
本判決不得上訴。
中　　華　　民　　國　　94　　年　　3 　　月　　8 　　日
                            書記官  莊怡麗
